【裁判字號】    98,抗,130
【裁判日期】    980415
【裁判案由】    聲請沒入保證金
【裁判全文】
臺灣高等法院高雄分院刑事裁定           98年度抗字第130號
抗  告  人  臺灣高雄地方法院檢察署檢察官
受  刑  人  乙○○
保  證  人  甲○○
上列抗告人因聲請發還保證金案件，不服臺灣高雄地方法院98
年度審聲更一字第3 號之裁定而提起抗告，本院裁定如下：
    主  文
抗告駁回
    理  由
一、本件抗告意旨略以：
    本件受刑人乙○○業於97年11月10日緝獲到案，然既經臺灣
    高雄地方法院檢察署傳拘無著，而未到案執行，顯已有逃匿
    之事實，而有違具保之責，雖事後到案執行，尚已無掩其逃
    亡事實之發生，自可依前述逃亡之事實沒入保證金；又繳保
    證金之目的即在擔保被告或受刑人之按時出庭或接受執行，
    使訴訟程序得以順利進行，如採原審見解，即自檢察官向法
    院聲請沒入保證金至法院審理時之公文流程期間，法院對具
    保人所繳納之保證金自不得裁定沒入，無非鼓勵受刑人心存
    僥倖，於此期間拒不到案執行，顯對其他依法到案執行之受
    刑人不公，是本件原裁定駁回檢察官對具保人甲○○沒保之
    聲請，容未有恰云云。
二、原裁定以:
（一）聲請意旨略以：受刑人乙○○因賭博案件，前經具保人依
      指定之保證金額新臺幣（下同）10萬元提出現金，並經許
      可免予羈押在案，茲因受刑人已經逃匿，依刑事訴訟法第
      118 條第1 項，聲請將具保人甲○○所繳之保證金沒入云
      云。
（二）惟按具保之被告逃匿，其保證金已繳納者，沒入之，刑事
      訴訟法第118 條第1 項固定有明文。惟具保人繳納保證金
      ，目的在確保訴訟程序之進行及國家刑罰權之實現，如被
      告業經判決確定，並已到案執行，則訴訟程序即已終結，
      應認具保人之保證責任已經免除，是被告於法院裁定沒入
      保證金前，如已緝獲到案，法院應不得裁定沒入具保人繳
      納之保證金，此有最高法院87年度臺抗字第406 號裁定及
      93年度臺非字第50號、第268 號裁定可資參照。
（三）經查，被告乙○○前因賭博案件，經本院以96年度易字第
      3836 號 刑事判決判處有期徒刑5 月確定，如易科罰金，
      以新臺幣1,000 元折算1 日，有臺灣高等法院被告前案紀
      錄表、該案判決在卷可稽。而聲請人就其前開聲請，固據
      提出具保人刑事保證金繳納收據、通知具保人應通知或帶
      同被告到案執行之臺灣高雄地方法院檢察署97年6 月30日
      雄檢惟崗97執字第4126號通知併送達證書、法務部戶役政
      連結作業系統查詢結果報表、警員邱集田函覆臺灣高雄地
      方法院檢察署執行拘提未獲報告書等為證。然被告業於97
      年11月10日緝獲到案，此經本院查詢無訛，並有本院98年
      3 月16日公務電話紀錄附卷及臺灣高等法院被告前案紀錄
      表在卷足稽，揆諸上開說明，自不得再裁定沒入具保人所
      繳納之保證金。從而，聲請人之聲請即難准許，應予駁回
      等語。
三、本院查
（一）按具保之被告逃匿，其保證金已繳納者，沒入之，刑事訴
      訟法第118 條第1 項固定有明文。惟具保人繳納保證金，
      目的在確保訴訟程序之進行及國家刑罰權之實現，如被告
      業經判決確定，並已到案執行，則訴訟程序即已終結，應
      認具保人之保證責任已經免除，始為當然之解釋。（最高
      法院87年度台抗字第406 號、93年度台非字第50號裁定均
      同此見解）
（二）本件受刑人乙○○前因賭博案件，經具保人甲○○提出指
      定之保證金額10萬元後，由法院裁定許可停止羈押，已將
      受刑人釋放。嗣經原審法院以96年度易字第3836號判處受
      刑人乙○○有期徒刑10月併科罰金新臺幣1 萬元，分別減
      為有期徒刑5 月及罰金新臺幣5,000 元確定，由檢察官通
      知其應於97年7 月22日到案執行，而受處分人雖未遵期到
      案，並經本檢察官核發拘票，仍於97年7 月27日前未能拘
      獲，此有臺灣高雄地方法院檢察署送達證書、拘票在卷可
      按（參97年度執聲沒357 號卷），惟檢察官於97年10月22
      日始向原審法院聲請甲○○10萬元保證金之沒入，並於同
      月24日始繫屬審原審法院，此有臺灣高雄地方法院檢察署
      聲請書在卷可按（原審97年度審聲字第3510號卷1 頁、3
      頁），而原審法院於97年11月14日以97年度審聲字第3510
      號裁定沒入該保證金，復有該裁定書在卷可按（98年度審
      聲更一第3 號卷2 頁），惟經受刑人於97年12月3 日提出
      抗告，並經本院於98年1 月10日以97年度抗字第548 號撤
      銷原裁定並發回原審法院重新審理之事實，復有本院97年
      度抗字第548 號裁定書在卷可按。又受刑人乙○○對上開
      所處之徒刑部分，業經臺灣高雄地方法院檢察署檢察官准
      予其易科罰金，而受刑人亦於97年11月7 日前往臺灣高雄
      地方法院檢察署繳納所易科之罰金15萬元及併科之罰金50
      00元，此有臺灣高雄地方法院檢察署自行收納款項統一收
      據影本（本院97年度抗字第548 號卷7 頁）及台灣高等法
      院被告前案紀錄表附卷可證，是受刑人既已於97年11 月7
      日所宣告之有期徒刑已執行完畢，依前揭說明，原審法院
      於97年11月14日以97年度審聲字第3510號沒入保證金之裁
      定，已有未恰。上述之理由，業於本院前裁定（本院97年
      度抗字第548 號）發回意旨敘明在卷，本件原審法院裁定
      （原審法院98年度審聲更一字第3 號）駁回聲請人沒保之
      聲請，其理由雖有瑕疵，然結論並無不合，抗告意旨仍執
      前詞指摘原裁定不當，自無理由，應予駁回。
三、據上論結，應依刑事訴訟法第220 條，裁定如主文。
中    華    民    國    98    年    4     月    15    日
                  刑事第八庭    審判長法  官  洪兆隆
                                      法  官  陳志銘
                                      法  官  李政庭
以上正本證明與原本無異。
不得再抗告。
中    華    民    國    98    年    4     月    15    日
                                      書記官  吳福連


司法院資訊處製作；財團法人民間司法改革基金會備份。
